臺灣高等法院臺南分院民事裁定
110年度抗更一字第6號
抗  告  人  許燕珠  
            廖宜輝  
            廖曼君  
            廖宜祥  
上列抗告人因與相對人理新工業股份有限公司間請求塗銷抵押權
設定登記事件，抗告人對於民國（下同）110年2月19日臺灣雲林
地方法院110年度訴字第22號所為裁定提起抗告，經最高法院第
一次發回更審，本院裁定如下：
    主  文
原裁定廢棄，發回臺灣雲林地方法院。
    理  由
一、抗告人起訴及抗告意旨略以：坐落雲林縣○○鎮○○段0000地號
    土地（下稱系爭土地）應有部分562/3000（下稱系爭應有部
    分），為抗告人之被繼承人廖濟民（105年10月23日死亡）
    所有，系爭土地於77年10月15日經設定最高限額新臺幣300
    萬元、抵押權人為相對人之抵押權（下稱系爭抵押權），然
    系爭抵押權擔保之債權縱未清償亦已罹於時效，爰本於所有
    權訴請塗銷系爭抵押權。相對人對於抗告人本件系爭抵押權
    所擔保之債權是否存在或已清償等爭議，仍待實質審理。相
    對人就系爭抵押權所擔保之債權是否仍屬破產財產之剩餘財
    產，尚存爭議，自應於此爭議範圍未解決前，相對人之法人
    格在此範圍內視為存續，並應以破產管理人為相對人之法定
    代理人，續就本事件進行審理，原裁定認相對人之法人格消
    滅，而無當事人能力為由駁回抗告人之起訴顯有違誤，為此
    提起抗告，聲明廢棄原裁定等語。
二、按公司於法院裁定破產程序終結後，尚有剩餘財產時，於處
    理該財產之範圍內，類推公司法第25條之規定，其公司法人
    格仍視為存續，可為權利義務之主體。查相對人於79年10月
    20日經臺灣臺北地方法院（下稱臺北地院）79年度破更字第
    54號、79年度破字第18號裁定宣告破產（下稱系爭破產事件
    ）而開始破產程序，並選任葉大殷律師、古嘉諄律師、陳錦
    隆律師、劉志鵬律師為破產管理人，嗣臺北地院於108年7月
    19日以95年度執破字第24號裁定系爭破產事件程序終結，有
    臺北地院95年度執破字第24號裁定影本（見原審卷第79-80
    頁）可稽。而抗告人主張其所有之系爭應有部分，於77年10
    月15日遭相對人登記系爭抵押權，其本於所有權人之地位請
    求塗銷，業據抗告人提出土地登記第1類謄本（見原審卷第2
    9、31頁）為證，且有民事起訴狀（見原審卷第11-21頁）可
    稽，以上均堪信為真實。足認相對人於系爭破產事件程序經
    法院裁定終結後仍有財產存在，依上開說明，其法人格自難
    認已經消滅。原法院以相對人法人格已消滅，欠缺權利能力
    ，無被告之當事人能力，認抗告人起訴不合法，以裁定駁回
    抗告人之訴，於法自有未合，抗告人提起抗告，求為廢棄為
    有理由。爰將原裁定廢棄，發回原法院另為適當之裁判。
三、據上論結，本件抗告為有理由，爰裁定如主文。
中　　華　　民　　國　　110 　年　　12　　月　　21　　日
　　　　　　　　　民事第一庭  審判長法  官  高榮宏　 
　　　　　　　　　
                                    法  官  蔡孟珊
　　　　　　　　　　　　　　　　 
                                    法  官  黃瑪玲
上為正本係照原本作成。
本裁定除以適用法規顯有錯誤為理由外，不得再抗告。如提再抗
告，應於收受送達後十日內向本院提出再抗告狀（須附繕本）。
提起再抗告應委任律師或具有律師資格之人之委任狀；委任有律
師資格者，另應附具律師資格證書及釋明委任人與受任人有民事
訴訟法第466條之1第1項但書或第2項所定關係之釋明文書影本。
中　　華　　民　　國　　110 　年　　12　　月　　21　　日
　　　　　　　　　　　　　　　　　　
　　　　　　　　　　　　　　　　　　書記官  蘭鈺婷
　　　　　　　　　　　　　　　　　　
【附註】
民事訴訟法第495條之1第2項準用同法第466條之1第1、2項規定
：
⑴對於第二審判決上訴，上訴人應委任律師為訴訟代理人。但上
  訴人或其法定代理人具有律師資格者，不在此限。
⑵上訴人之配偶、三親等內之血親、二親等內之姻親，或上訴人
　為法人、中央或地方機關時，其所屬專任人員具有律師資格並
　經法院認為適當者，亦得為第三審訴訟代理人。
民事訴訟法第466條之2第1項：
　上訴人無資力委任訴訟代理人者，得依訴訟救助之規定，聲請
  第三審法院為之選任律師為其訴訟代理人。